【裁判字號】    98,訴,2062
【裁判日期】    980715
【裁判案由】    毒品危害防制條例
【裁判全文】
臺灣板橋地方法院刑事判決              98年度訴字第2062號
公  訴  人  臺灣板橋地方法院檢察署檢察官
被      告  甲○○
上列被告因違反毒品危害防制條例案件，經檢察官提起公訴（98
年度毒偵字第2581號），本院依簡式審判程序判決如下：
    主  文
甲○○施用第一級毒品，累犯，處有期徒刑壹年。
    事  實
一、甲○○前因施用毒品案件，經本院以88年度毒聲字第340 號
    裁定送觀察、勒戒後，認有繼續施用毒品之傾向，再經本院
    以88年度毒聲字第936 號裁定令入戒治處所施以強制戒治，
    嗣因成效及格，經本院以88年度毒聲字第3668號裁定停止戒
    治，所餘期間付保護管束，惟因違反保護管束應遵守事項情
    節重大，經本院以88年度毒聲字第7325號裁定撤銷停止戒治
    ，再令入戒治處所施以強制戒治，於89年10月12日執行完畢
    釋放，並由臺灣板橋地方法院檢察署檢察官以89年度戒毒偵
    字第769 號為不起訴處分確定。惟於上開強制戒治執行完畢
    釋放後5 年內，又開始犯施用第一級毒品罪，先後經：(一)臺
    灣高等法院以93年度上訴字第3660號判處有期徒刑1 年，嗣
    經最高法院以94年度台上字第2205號判駁回上訴確定；(二)本
    院以94年度訴字第1887號判處有期徒刑1 年確定，經接續執
    行，於96年2 月16日縮短刑期假釋出監，嗣其假釋遭撤銷，
    惟上開二案經本院以96年度聲減字第6744號裁定各減為有期
    徒刑6 月、6 月，已無殘刑而執行完畢。(三)本院以96年度訴
    字第2328號判處有期徒刑10月確定，亦已於97年9 月14日縮
    刑期滿執行完畢。
二、詎甲○○仍不知悔改，基於施用第一級毒品之犯意，於98年
    3 月30日為警採尿前回溯26小時內之某時，在臺北縣三重市
    ○○○路「大同公園」公廁內，以將海洛因置於注射針筒加
    水稀釋施打手臂靜脈之方法，施用第一級毒品海洛因。嗣為
    警於98年3 月30日15時15分許（不包括為警查獲後其人身自
    由受拘束之期間），在臺北縣三重市○○街100 號前查獲，
    經警採集其尿液檢體送驗結果，呈鴉片類之陽性反應，始悉
    上情。
三、案經臺北縣政府警察局三重分局報請臺灣板橋地方法院檢察
    署檢察官偵查起訴。本院於準備程序進行中，被告就被訴事
    實為有罪之陳述，經告知被告簡式審判程序之旨，並聽取當
    事人之意見後，本院合議庭裁定由受命法官獨任進行簡式審
    判程序。
    理  由
一、訊據被告甲○○於本院審理時坦承伊為警查獲前，確有在上
    揭地點、以上揭方法施用第一級毒品海洛因不諱。而被告經
    警採集其尿液檢體送驗結果，呈鴉片類之陽性反應，此有臺
    北縣政府警察局三重分局被移送者姓名代碼對照表、臺灣檢
    驗科技股份有限公司98年4 月22日濫用藥物檢驗報告各1 份
    附卷可稽。按海洛因經注射或吸入人體後，約80% 於24小時
    內自尿中排出，一般而言，尿液中能否驗出嗎啡陽性反應與
    其投與量、投與途徑、採尿時間、個人體質及檢測方法之靈
    敏度有關，國外曾有文獻報導注射6 毫克之海洛因鹽酸鹽，
    其代謝物嗎啡之平均可檢出時限約為26小時，此經行政院衛
    生署藥物食品檢驗局以81年9 月8 日（81）藥檢壹字第8114
    885 號函述綦詳，為本院承辦毒品案件職務上所已知。是被
    告上開採尿送驗結果，既經驗出嗎啡成分，而呈鴉片類之陽
    性反應，顯見被告上開部分之自白與事實相符。至於施用第
    一級毒品之時間，被告於本院審理時供稱係在為警查獲4 、
    5 天前，衡情係記憶錯誤所致，揆諸上揭說明，堪認應係於
    98年3 月30日15時15分許（不包括為警查獲後其人身自由受
    拘束之期間）施用者無疑。
二、按毒品危害防制條例於92年7 月9 日修正公布，自93年1 月
    9 日施行，其中第20條、第23條將施用毒品之刑事處遇程序
    ，區分為「初犯」及「5 年內再犯」、「5 年後再犯」。依
    其立法理由之說明：「初犯」，經觀察、勒戒或強制戒治後
    ，應為不起訴處分或不付審理之裁定；經觀察、勒戒或強制
    戒治執行完畢釋放後，「5 年內再犯」者，因其再犯率甚高
    ，原實施之觀察、勒戒及強制戒治既已無法收其實效，爰依
    法追訴或裁定交付審理。至於經觀察、勒戒或強制戒治執行
    完畢釋放後，「5 年後再犯」者，前所實施之觀察、勒戒或
    強制戒治已足以遮斷其施用毒品之毒癮，為期自新及協助其
    斷除毒癮，仍適用「初犯」規定，先經觀察、勒戒或強制戒
    治之程序。從而依修正後之規定，僅限於「初犯」及「5 年
    後再犯」二種情形，始應先經觀察、勒戒或強制戒治程序。
    倘被告於5 年內已再犯，經依法追訴處罰，縱其第3 次（或
    第3 次以上）再度施用毒品之時間，在初犯經觀察、勒戒或
    強制戒治執行完畢釋放5 年以後，已不合於「5 年後再犯」
    之規定，且因已於「5 年內再犯」，顯見其再犯率甚高，原
    實施觀察、勒戒或強制戒治，已無法收其實效，即應依該條
    例第10條處罰（最高法院95年第7 次刑事庭會議決定參照）
    。查被告有上揭事實欄第一項所示之強制戒治及科刑處罰紀
    錄，此有臺灣高等法院被告前案紀錄表在卷可憑。被告於89
    年10月12日強制戒治執行完畢釋放後5 年內，又開始犯施用
    第一級毒品罪，先後經：(一)臺灣高等法院以93年度上訴字第
    3660號判處有期徒刑1 年，嗣經最高法院以94年度台上字第
    2205號判駁回上訴確定；(二)本院以94年度訴字第1887號判處
    有期徒刑1 年確定；(三)本院以96年度訴字第2328號判處有期
    徒刑10月確定，縱被告於本案再度施用毒品之時間，係在上
    開觀察、勒戒執行完畢5 年以後，揆諸前揭說明，仍應依毒
    品危害防制條例第10條規定處罰。綜上所述，本案事證明確
    ，被告犯行堪予認定，應依法論科。
三、查海洛因係屬毒品危害防制條例所定之第一級毒品。是核被
    告所為，係犯毒品危害防制條例第10條第1 項之施用第一級
    毒品罪。其持有第一級毒品海洛因之低度行為，為施用之高
    度行為所吸收，不另論罪。又被告曾受如上揭事實欄第一項
    所述之有期徒刑執行完畢，有臺灣高等法院被告前案紀錄表
    可憑，其於5 年以內故意再犯本件有期徒刑以上之罪，為累
    犯，應依刑法第47條第1 項規定加重其刑。爰審酌被告前因
    施用毒品，曾受強制戒治之執行完畢，獲有不起訴處分之寬
    典，並經論罪科刑且執行完畢，仍不思戒斷惡習，再次漠視
    法令而犯本罪，非但戕害健康，對於社會風氣、治安亦潛有
    相當危害，惟念其施用毒品所生惡害，實以自戕身心健康為
    主，對於他人生命、身體、財產等法益，尚無重大明顯之實
    害，兼衡其智識程度、犯罪之動機、目的、手段暨於本院審
    理時坦承犯行，態度尚佳，已有悔意等一切情狀，量處如主
    文所示之刑，以示懲儆。
據上論斷，應依刑事訴訟法第273 條之1 第1 項、第299 條第1
項前段，毒品危害防制條例第10條第1 項，刑法第11條前段、第
47條第1 項，判決如主文。
本案經檢察官謝岳龍到庭執行職務。
中    華    民    國    98    年    7     月    15    日
                  刑事第十一庭  法  官  朱嘉川
以上正本證明與原本無異。
如不服本判決應於收受送達後10日內向本院提出上訴書狀，並應
敘述具體理由；其未敘述上訴理由者，應於上訴期間屆滿後20日
內向本院補提理由書（均須按他造當事人之人數附繕本）「切勿
逕送上級法院」。
                                書記官  陳聖儒
中    華    民    國    98    年    7     月    15    日
附錄本案論罪科刑法條全文：
毒品危害防制條例第10條
施用第一級毒品者，處6 月以上5 年以下有期徒刑。
施用第二級毒品者，處3 年以下有期徒刑。


司法院資訊處製作；財團法人民間司法改革基金會備份。
